臺灣高等法院刑事判決　　　　　　　　95年度上訴字第3352號
上　訴　人
即　被　告　乙○○
　　　　　　辛○○
共　　　同
選任辯護人　舒建中律師
上列上訴人，因毒品危害防制條例案件，不服臺灣板橋地方法院
94年度訴字第3007號，中華民國95年11月11日第一審判決（起訴
案號：臺灣板橋地方法院檢察署94年度偵字第18230號、第18233
號），提起上訴，本院判決如下：
    主  文
原判決撤銷。
乙○○、辛○○共同販賣第一級毒品，各處有期徒刑拾壹年。
扣案第一級毒品海洛因貳包（合計淨重貳點零柒公克）、海洛因
殘渣袋柒個、第二級毒品安非他命壹包（鑑驗餘淨重零點壹壹公
克、安非他命貳包（鑑驗餘總淨重零點零伍公克），安非他命殘
渣袋參個，均沒收銷燬。扣案包裝海洛因之小袋子貳個、毒品分
撥器柒支、研磨器（杵缽）壹組、分裝袋壹佰貳拾個、分裝紙袋
參拾壹個，包裝安非他命之小袋子參個，均沒收。
    事  實
一、乙○○辛○○係男女朋友關係，明知海洛因、安非他命係屬
    毒品危害防制條例第2條第2項第1款、第2款所稱第一級毒品
    、第二級毒品，不得販賣、持有，其二人於民國（下同）94
    年8、9月間，在臺北縣中和市不知名紅茶店內，經朋友介紹
    認識真實姓名庚○○、綽號「阿勝」成年男子（下稱綽號阿
    勝之人，原審另案審理中），「阿勝」向其二人推銷毒品說
    伊的貨品比別人好，向乙○○辛○○鼓吹其等二人幫伊販賣
    毒品，每次可取得安非他命0.3公克（約市價新臺幣1千元）
    作為幫伊販賣毒品之報酬，乙○○辛○○為取得免費第二級
    毒品安非他命施用，竟答應綽號「阿勝」上開請求，與綽號
    「阿勝」之人，共同基於意圖營利販賣第一級毒品海洛因及
    第二級毒品安非他命之犯意聯絡，「阿勝」即於94年10月間
    某日，以營利意圖而向不詳人士販入不詳數量海洛因、安非
    他命後持有，伺機販賣牟利，由「阿勝」與不詳買主以電話
    或其他不詳方式商談販賣毒品交易條件，由「阿勝」至臺北
    縣中和市○○路155之1號2 樓乙○○住處，「阿勝」以電話
    與買主聯絡要求買主至上址臺北縣中和市○○路155之1號2
    樓之樓下等候，買主如至上址住處樓下，「阿勝」如尚未至
    上址即先以電話，如已至上址，即親自叫乙○○或辛○○將
    「阿勝」前已分裝好毒品海洛因或安非他命，帶至樓下交予
    買主，並向買主收取每包毒品一千元價金，乙○○辛○○即
    將收取販賣毒品價金交予「阿勝」，「阿勝」再提供安非他
    命0.3 公克（約市價一千元）予辛○○或乙○○施用，作為
    跑腿代為交付毒品予買主之酬佣，「阿勝」、乙○○與辛○○三人即達成以此方式販賣毒品海洛因與安非他命予他人之
    犯意聯絡。嗣因警方根據線報得知乙○○等在上址涉嫌販賣
    毒品，於94年10月24日下午，至臺北縣中和市○○路155 之
    1號2樓乙○○住處附近埋伏，等候搜索票核發，在埋伏期間
    ，有多人在該地點出沒，但因在該處之埋伏員警交通工具是
    汽車，並非機動性較高機車，慮及該處地形並不適於以汽車
    追捕，且為避免打草驚蛇，故未當場採取逮捕行動。警方在
    埋伏一個多小時後，取得台灣板橋地方法院所核發搜索票，
    且穿著黑衣服綽號「阿勝」之人進去乙○○住處，警方即持
    搜索票跟著上開「阿勝」男子要進去上址，然因警方與「阿
    勝」距離過遠，致「阿勝」進去該處後，警方來不及進入，
    警方就按門鈴，警方聽到裡面有跑動之聲音，過五分鐘左右
    ，乙○○姐姐丙○○才來開門，警方進入乙○○上址住處搜
    索，發現穿著黑衣服「阿勝」已自後陽台逃逸無蹤，警方在
    該處當場逮捕乙○○與辛○○等人，並在乙○○辛○○房間
    搜索扣得「阿勝」所有，供伊等販賣毒品海洛因與安非他命
    所用之毒品分撥器三支、毒品研磨器（杵缽）一組、毒品分
    裝袋120 個、毒品分裝紙袋31個，毒品安非他命一包（鑑驗
    餘淨重0.11公克）、毒品海洛因二包（合計淨重2.07公克，
    純質淨重0.19公克）暨與本案無關毒品安非他命吸食器一組
    與安非他命吸食玻璃球三個等物。另在乙○○之姐姐丙○○
    房間扣得「阿勝」所有，供伊等販賣毒品海洛因與安非他命
    所用之毒品分撥器四支、毒品安非他命二包（鑑驗餘總淨重
    0.05公克）、毒品安非他命殘渣袋三個與毒品海洛因殘渣袋
    七個等物。
二、案經臺北市政府警察局大安分局報告臺灣板橋地方法院檢察
    署檢察官偵查起訴。
    理  由
甲、證據能力部分：
一、被告乙○○辛○○二人，在警詢與偵查中之供述：
(一)按，被告以外之人於審判外之言詞或書面陳述，除法律有規
    定者外，不得作為證據，刑事訴訟法第159 條，定有明文。
    被告以外之人於偵查中向檢察官所為之陳述，除顯有不可信
    之情況者外，得為證據，刑事訴訟法第159條之1第2 項定有
    明文。證人即共同被告乙○○（就被告辛○○而言，具證人
    身分），證人即共同被告辛○○（就被告乙○○而言，具證
    人身分），各於「94年10月25日」在檢察官面前所為之陳述
    ，均已依法具結其證言，有證人結文二紙存卷可參（參見94
    年度偵字第18230 號卷78、81頁），被告乙○○辛○○二人
    在原審均陳稱其等在偵查中並未被違法取供等語（參見原審
    95年4 月13日準備程序筆錄），且查無證據足認其二人於偵
    查時證述，有何其他顯不可信之情況，依刑事訴訟法第 159
    條之1第2項規定，共同被告乙○○上開在偵查中經具結證言
    ，就被告辛○○部分，有證據能力；共同被告辛○○上開在
    偵查中經具結之證言，就被告乙○○部分，有證據能力。
(二)再按，被告以外之人於檢察事務官、司法警察官或司法警察
    調查中所為之陳述，與審判中不符時，其先前陳述具有較可
    信之特別情況，且為證明犯罪事實存否所必要者，得為證據
    ，刑事訴訟法第159條之2，亦有明文。經查：
    1.被告乙○○辛○○二人在警詢中所為關於他被告實施本件
      犯罪之陳述，與其等之後於94年10月25日偵查中具結證言
      ，雖有部分情節相符，而證人即製作被告二人警詢筆錄之
      警員丁○○與甲○○，均於原審到庭具結證稱絕未向被告
      二人騙稱要自白犯行才可以交保等語（參見原審95年7 月
      12日審判筆錄），被告乙○○辛○○二人在原審亦均陳稱
      其等在警詢中並未被違法取供等語（參見原審95年4 月13
      日準備程序筆錄）。但被告二人於94年11月1 日、11月17
      日、12月6 日偵查中，已否認上開第一次偵查中之證稱，
      且被告二人於原審及本院審理時，均否認上開警訊供稱之
      任意性及真實性，則被告二人上開辯稱，是否不堪採取，
      即非無疑。
    2.依被告二人之警訊筆錄所載，可見被告乙○○先被偵訊，
      被告辛○○在後始偵訊，該二人均係由證人即警員丁○○
      、甲○○所偵訊，茲對照該二份筆錄對答，並無重大出入
      ，則被告辛○○辯稱：警員在製作伊筆錄時有展現乙○○
      筆錄供伊觀覽云云，即非無憑。再者，本院查核偵查卷內
      被告二人警訊錄音帶，並傳喚板橋地檢署書記官己○○、
      戊○○，二位員警到庭調查結果，本案乙○○警訊時雖有
      錄音，但該錄音帶卻已無存在，警員亦證稱該錄音帶移送
      地檢署時，並未複製備份留存，則乙○○之警訊筆錄是否
      與伊所供稱情節相符，即屬無從查考，但依二位被告警訊
      供稱情節，堪認被告乙○○警訊時亦有錄音無訛。再者，
      經本院核對被告辛○○錄音帶結果，警員之問話，與被告
      回答，顯與警訊筆錄所載之問答，並非一致，尤其，被告
      究係先前已依該方式交付幾次毒品供稱，錄音帶實際情形
      ，係警員問「那就是十月初以後，就是分別送了十多趟」
      ，被告答【嗯】，警員再問「對不對」，被告答「對」。
      另錄音帶就查獲當日之情況，警員係問「你今天幫他送了
      幾趟」，被告答「今天‧‧‧兩趟」，警員再問「那你女
      朋友今天也是幫他送二趟」，被告答「嗯」，但筆錄卻載
      成係被告就案情主動為上開詳細供稱等情，有法官助理錄
      音帶譯文、律師所提錄音帶譯文、本院準備程序筆錄等在
      卷可稽，律師亦陳稱兩份譯文相同，無須勘驗等情在卷（
      參見本院卷124 頁），對照偵查中之筆錄，被告並無此已
      送十趟、當日已送四次供稱，則被告選任辯護人執此指摘
      警訊時偵訊，就已送十趟供稱，有誘導情形，尚堪採取。
      此外，亦無監聽資料可供憑，則警訊筆錄與錄音帶內容、
      偵查筆錄未符之上開部分，核係警方以不正方法所取得，
      應堪認定。惟其餘部分，雖非嚴謹一問一答，但主要供述
      內容，與被告供稱意旨大致相符，依被告二人供述內容，
      難認有不正取供情事，併此敘明。
    3.被告二人上開之警訊自白，依刑事訴訟法第156條第1項「
      被告之自白，非出於強暴、脅迫、利誘、詐欺、疲勞訊問
      、違法羈押或其他不正之方法，且與事實相符者，得為證
      據」之規定，自難認具有證據能力。惟相符部分，因具有
      證人身分陳述之性質，且與其等之後於94年10月25日偵查
      中具結之證言，經核相符，自堪認被告二人在警詢此部分
      供稱他被告犯案情節，極具可信性，且為證明犯罪事實存
      在所必要，揆諸前開說明，足認此部分警詢時證述，具有
      證據能力。
二、法務部調查局95年1月26日調科壹字第060010932號鑑定通知
    書；與臺北市政府警察局95年4月6日北市鑑毒字第1285號、
    第1286號鑑驗通知書部分：
(一)按，「被告以外之人於審判外之言詞或書面陳述，除法律有
    規定者外，不得作為證據」，刑事訴訟法第159條第1項，定
    有明文，然「鑑定之經過及其結果，應命鑑定人以言詞或書
    面報告」，同法第206條第1項亦規定甚明，是鑑定人以書面
    為鑑定報告提出於法院，依刑事訴訟法第159條第1項立法理
    由及同法第206條第1項規定，即具有證據能力。又法院或檢
    察官得囑託醫院、學校或其他相當之機關、團體為鑑定，或
    審查他人之鑑定，並準用第203條至第206條之1 規定，刑事
    訴訟法第208條第1項，亦定有明文。依此，檢察官對於偵查
    中之案件，認須實施鑑定者，固應就具體個案，選任鑑定人
    或囑託鑑定機關（團體）為之；但對於司法警察機關調查中
    之案件，或有量大或急迫之情形，為因應實務之現實需求，
    如檢察官針對該類案件之性質（例如：查扣之毒品必須檢驗
    其成份、對施用毒品之犯罪嫌疑人必須檢驗其體內有無毒品
    代謝反應、對於查扣之槍砲彈藥必須檢驗有無殺傷力、對違
    反野生動物保育法案件必須鑑定是否屬於保育類動物案件等
    ），認為當然有鑑定之必要者，經參考法務部92年5 月20日
    法檢字第092080203 號函送法務部「因應刑事訴訟法修正工
    作小組」研討刑事訴訟法修正相關議題第21則之共識結論，
    及臺灣高等法院於92年8月1日舉行刑事訴訟法新制法律問題
    研討會第三則法律問題研討結果多數說（載於司法院92年8
    月印行「刑事訴訟法新制法律問題彙編」15至18頁），基於
    檢察一體原則，得由該管檢察長對於轄區內之案件，以事前
    概括選任鑑定人或囑託鑑定機關（團體）之方式，俾便轄區
    內之司法警察官、司法警察對於調查中之此類案件，得即時
    送請事前已選任之鑑定人或囑託之鑑定機關（團體）實施鑑
    定，該鑑定人或鑑定機關（團體），亦應視同受承辦檢察官
    所選任或囑託而執行鑑定業務，其等出具書面鑑定報告應屬
    刑事訴訟法第206 條所定傳聞例外，當具有證據能力（法務
    部92年9月1日法檢字第0920035083號函文參照）。
(二)本件扣案毒品海洛因，經由查獲警察單位依先前轄區檢察署
    檢察長事前概括選任毒品鑑定機關即法務部調查局實施鑑定
    ；另就扣案毒品安非他命部分，由查獲之警察單位依先前轄
    區檢察署檢察長事前概括選任毒品鑑定機關即臺北市政府警
    察局實施鑑定；該等鑑定機關所出具之法務部調查局95年1
    月26日調科壹字第060010932 號鑑定通知書；與臺北市政府
    警察局95年4月6日北市鑑毒字第1285號、第1286號鑑驗通知
    書等文件，即具有證據能力，得為本案之證據。
乙、實體方面：
一、訊據上訴人即被告（下稱被告）乙○○辛○○二人，固坦承
    係男女朋友關係，其等二人均認識綽號「阿勝」之人，警方
    於94年10月24日晚上7 時30分許，持搜索票至乙○○臺北縣
    中和市○○路155之1號2 樓住處執行搜索，當時「阿勝」已
    自後陽台逃逸，警方在該處當場逮捕乙○○辛○○，並在該
    處扣得毒品分撥器七支、毒品研磨器（杵缽）一組、毒品分
    裝袋120 個、毒品分裝之紙袋31個與毒品安非他命一包（鑑
    驗餘淨重0.11公克）、毒品安非他命二包（鑑驗餘總淨重0.
    05公克）、毒品海洛因二包（合計淨重2.07公克，純質淨重
    0.19公克）、毒品安非他命殘渣袋三個、毒品海洛因殘渣袋
    七個等物等情事，惟均矢口否認有販賣第一級毒品海洛因與
    第二級毒品安非他命共同犯行，並辯稱：不曾幫綽號『阿勝
    』之人，將毒品海洛因或安非他命交予他人，遑論有收受他
    人所給付買賣毒品價金，再全數交予『阿勝』事，『阿勝』
    也不曾為此送被告0.3 公克之安非他命作為報酬之用，其等
    絕未與『阿勝』有販賣毒品海洛因或安非他命之犯意聯絡及
    行為分擔，但被告確曾向『阿勝』買過毒品安非他命，平均
    每個月購買一次，每次一千元，這是供自己吸食之用云云。
    惟查：
(一)被告二人被警方於事實欄所載時地查獲時，警方扣到毒品分
    撥器七支、毒品研磨器（杵缽）一組、毒品分裝袋120 個、
    毒品分裝紙袋31個與毒品安非他命一包（鑑驗餘淨重0.11公
    克）、毒品海洛因二包（合計淨重2.07公克，純質淨重0.19
    公克，空包裝重2.86公克）、毒品安非他命二包（鑑驗餘總
    淨重0.05公克）、毒品安非他命殘渣袋三個與毒品海洛因殘
    渣袋七個等物等情事，有該等物品扣案足資佐證。上開扣案
    白粉二包確係海洛因，扣案白色透明結晶體三包確係安非他
    命，淨重分別如上述等情，復經法務部調查局（就毒品海洛
    因部分）與臺北市政府警察局（就毒品安非他命部分）鑑驗
    屬實，有法務部調查局95年1月26日調科壹字第060010932號
    鑑定通知書，與臺北市政府警察局95年4月6日北市鑑毒字第
    1285號、第1286號鑑驗通知書在卷可參（參見原審卷67頁、
    91至92頁），此部分查扣證物暨扣案物品係毒品之情事，均
    堪認定。
(二)被告二人如何於94年8、9月間，在臺北縣中和市不知名紅茶
    店內，經朋友介紹認識綽號「阿勝」之人，「阿勝」向其等
    推銷毒品說伊的貨比別人好，向被告乙○○辛○○鼓吹其等
    二人幫伊販賣毒品，每次可取得安非他命0.3 公克（約市價
    一千元）作為幫伊販賣毒品之報酬，乙○○與辛○○為取得
    免費第二級毒品安非他命施用，答應綽號「阿勝」之人上開
    請求，「阿勝」即於94年10月間某日，以營利意圖而向不詳
    人士販入不詳數量海洛因、安非他命後持有，伺機販賣牟利
    ，由「阿勝」與不詳買主以電話或其他不詳方式商談販賣毒
    品交易條件，再由「阿勝」至臺北縣中和市○○路155之1號
    2 樓乙○○住處，「阿勝」以電話與買主聯絡要求買主至臺
    北縣中和市○○路155之1號2 樓樓下等候，俟買主如至上址
    住處樓下，「阿勝」如尚未至上址即先以電話，如已至上址
    即親自叫被告乙○○或辛○○將「阿勝」之前已分裝好毒品
    海洛因或安非他命帶至樓下交予買主，並向買主收取每包毒
    品一千元價金，被告乙○○或辛○○旋將所收取販賣毒品之
    上開價金交予「阿勝」，「阿勝」再提供安非他命0.3 公克
    （約市價一千元）予被告二人施用，作為跑腿代為交付毒品
    予買主酬佣，「阿勝」、被告乙○○與辛○○三人以此方式
    ，達成販賣毒品海洛因與安非他命予他人之犯意聯絡；嗣警
    方於94年10月24日晚上7 時30分許持搜索票，進入被告二人
    台北縣中和市○○路155之1號2 樓住處，「阿勝」已自後陽
    台逃逸無蹤，警方則在該處當場逮捕被告乙○○辛○○等人
    ，並在乙○○與辛○○房間搜索扣得「阿勝」所有，供其與
    被告乙○○辛○○等人販賣毒品海洛因與安非他命所用毒品
    分撥器三支、毒品研磨器（杵缽）一組、毒品分裝袋120 個
    、毒品分裝紙袋31個與毒品安非他命一包等物；在被告乙○○之姐丙○○之房間扣得「阿勝」所有，供其與乙○○辛○○等人販賣毒品海洛因與安非他命所用之毒品分撥器四支、
    毒品安非他命二包等物等情，業據被告乙○○辛○○在警詢
    與檢察官94年10月25日初訊時供述或結證稽詳（參見 18230
    號偵查卷14至20頁、79至80頁；同卷21至27頁、75至77頁）
    ，被告二人所供情節，互核完全相符，足見其等間有達成以
    該方式販賣毒品之謀議，應甚明確。
(三)又被告二人各自在警詢供述，與其後其等上開在檢察官94年
    10月25日初訊所具結證述之上開情節，經核亦一致，況被告
    乙○○辛○○二人在原審亦均陳稱其等在警詢與偵查中並未
    被違法取供等語（參見原審95年4 月13日準備程序筆錄），
    自堪認證人即共犯乙○○在警詢與檢察官94年10月25日初訊
    時所證稱犯案情節，極具可信性，且為證明被告辛○○犯罪
    事實存在所必要；證人即共犯辛○○在警詢與檢察官94年10
    月25日初訊時所證稱之犯案情節，極具可信性，且為證明被
    告乙○○犯罪事實存在所必要；揆諸前開說明，足認被告二
    人此部分警詢與檢察官94年10月25日初訊時相符供述，具有
    證據能力，業如前述，且較被告二人嗣後在偵審中證稱其等
    二人未曾幫「阿勝」交付毒品予他人，「阿勝」也不曾為此
    送彼等0.3 公克安非他命作為報酬之用云云，有更高可信度
    ，自應以證人即共犯辛○○、乙○○在警詢中與檢察官94年
    10月25日初訊時有關謀議如何幫「阿勝」交付毒品予他人，
    「阿勝」送0.3 公克安非他命作為報酬之用等情證述，較為
    可採，被告二人嗣改稱上情，核係卸責之詞，均不足採信。
    被告選任辯護人此部分辯稱：警訊筆錄未具證據能力，亦不
    可採取，均難採取。
(四)次查，警方如何根據線報得知被告乙○○等人在上址，涉嫌
    以該方式販賣毒品，即於94年10月24日下午，至上址臺北縣
    中和市○○路155之1號2 樓乙○○住處附近埋伏並等候搜索
    票核發，在埋伏期間，被告乙○○辛○○分別至1 樓以上開
    方式與他人交換東西二次至四、五次，然因他人是騎機車或
    駕駛自小客車分別前來，交換完東西後即駕駛上開交通工具
    離開，在該處埋伏員警之交通工具是汽車，並非機動性較高
    之機車，慮及該處地形並不適於以汽車追捕，且為避免打草
    驚蛇，故在被告乙○○與辛○○與他人交換東西時，並未當
    場採取逮捕行動。警方在該處埋伏一個多小時後，取得原審
    所核發搜索票，且穿著黑衣服之綽號「阿勝」之人進去被告
    乙○○上址住處，警方即持搜索票跟著上開「阿勝」之男子
    要進去上址，然因警方與「阿勝」距離過遠，致「阿勝」進
    去該處後，警方來不及進入，警方就按門鈴，警方聽到裡面
    有跑動之聲音，過了五分鐘左右被告乙○○之姐姐丙○○才
    來開門，警方進入被告乙○○之上址住處搜索，發現穿著黑
    衣服之「阿勝」已自後陽台逃逸無蹤，警方則在該處當場逮
    捕被告乙○○辛○○等人，並在被告乙○○與辛○○之房間
    搜索扣得上述毒品分撥器三支、毒品研磨器（杵缽）一組、
    毒品分裝袋120 個、毒品分裝之紙袋31個等物；在被告乙○○之姐丙○○之房間扣得毒品分撥器四支、毒品安非他命二
    包（鑑驗餘總淨重0.05公克）等物等情，業經證人即至被告
    住處附近埋伏，並進入被告住處搜索而扣得前開物品之警員
    丁○○甲○○到庭結證明確（參見原審95年7 月12日審判筆
    錄）。但查：
    1.依前所述，警員製作被告二人警訊筆錄時，被告二人供述
      先前已送十趟毒品乙節，因有誘導訊問之不正取供情節，
      難認有證據能力，已如前述，則警員二人於原審再證述：
      被告二人當日另有交付四次毒品之情事，是否與事實相符
      ，有待證據證明之。
    2.依證人丁○○甲○○上開證述：94年10月24日下午在被告
      住處附近埋伏時，只看到被告與他人交換東西，未看到是
      交換何物云云，並未明確證述被告二人有交付毒品，收取
      價金之販賣毒品行為。況警員埋伏之處所距離被告與他人
      交換東西之處較遠，應無法看清楚是交換何物，亦與常情
      相合。又警員所供上情如屬實，則依交易毒品之現行犯，
      可逕行逮捕之法律規定，警員放棄現場可立功之大好機會
      ，而等待搜索票之取得，亦與一般辦案經驗法則有違，是
      被告二人在警詢所為供述：「警方查獲被告之94年10月24
      日下午，被告乙○○與辛○○各以上開方式，送二趟交付
      予買，所得價金四千元，均被阿勝男子拿走」，雖堪認有
      證據能力，但因乏佐證可憑，自難逕行採信。
    3.綜上所述，僅堪認定被告二人上開有關與「阿勝」，達成
      以該條件販賣毒品海洛因與安非他命之自白或證述，信而
      有徵，洵堪採信。至被告二人所供，及員警上開所證被告
      之前已交付十次、當日另交付四次之證述，均難憑採。
(五)上開扣案物品中之毒品分撥器三支、毒品研磨器（杵缽）一
    組、毒品分裝袋120 個、毒品分裝之紙袋31個與毒品安非他
    命一包（鑑驗餘淨重0.11公克）、毒品海洛因二包（合計淨
    重2.07公克，純質淨重0.19公克）等物，均係在乙○○與辛○○房間搜索扣得一節，亦經被告二人在警詢與檢察官94年
    10月25日初訊時供述或證述明確，核與證人即警員丁○○與
    甲○○在原審、本院結證情節大致相符。上揭扣押物品適為
    販賣毒品者所擁有「標準配備」，以扣案毒品海洛因及安非
    他命數包，並有分裝器物，且有毒品分裝袋120 個、毒品分
    裝之紙袋31個等情觀之，若該等海洛因、安非他命是供被告
    自己施用，依一般常理，應無再準備分裝成上開小包之必要
    。抑且，衡諸毒品經分裝後必有微量毒品殘餘包裝內，分裝
    越多，勢必損耗越多，益徵被告或「阿勝」係以上開扣案之
    分裝袋及毒品分撥器等物分裝毒品後再予販賣予他人甚明，
    顯非供自己施用，亦無庸置疑。再扣案物品中之毒品分裝袋
    120 個、毒品分裝紙袋31個、毒品分撥器三支與毒品研磨器
    （杵缽）一組等物，均在被告二人房間查獲一節，亦經證人
    即實施搜索之警員丁○○結證明確（參見原審95年7 月12日
    審判筆錄），足徵上開毒品係「阿勝」意圖營利而販入後，
    「阿勝」正在被告二人房間分裝毒品或準備分裝毒品，再由
    被告二人將之交付予買主，惟因警方前來搜索，「阿勝」自
    後陽台逃逸，匆忙間將該等分裝袋等物遺留在被告二人房間
    內所致，則被告等人應係販賣毒品之共同正犯，已極明灼，
    要堪認定。再者，本件係認定「阿勝」意圖營利而販入毒品
    後，未及賣出即遭警員查獲，且依被告二人之上開證述，亦
    堪認被告二人係共犯，雖證人庚○○經傳喚未到庭，但此項
    事實已明確，庚○○亦遭板橋地檢署起訴在案，此有伊前科
    表在卷可稽，自無待伊再出庭作證必要。又依證人丙○○於
    警訊、偵查中供稱，核與本案之販賣情節無涉，辯護人請求
    傳喚，核無必要，均附此敘明。
(六)本件雖因被告二人嗣否認共同販賣，「阿勝」於本案中，亦
    未查緝到案，致無法查悉其購入成本，以悉其可獲得多少之
    利潤。惟按，販賣第一級毒品海洛因、第二級毒品安非他命
    係違法行為，非可公然為之，亦無公定價格，不論任何包裝
    ，均可任意分裝增減分量，而每次買賣之價量，亦可能隨時
    依雙方間關係深淺、資力、需求量及對行情認知、來源是否
    充裕、查緝是否嚴緊，購買者被查獲時供述購買對象之可能
    性風險評估等，因而異其標準，並機動調整，非可一概而論
    ，販賣利得除經坦承犯行或價量俱臻明確外，委難察得實情
    ，販賣之人從價差或量差中牟利方式雖異，其意圖營利之非
    法販賣行為則一，是除非別有事證，足認係按同一價量委買
    、轉售或無償贈與，確未牟利外，尚難執此遽認非法販賣之
    證據有所未足，致使知過坦承者難辭重典，飾辭否認者反得
    僥倖，而失情理之平。再參酌第一級毒品海洛因物稀價昂，
    第二級毒品安非他命取得均屬不易，且第一級毒品海洛因、
    第二級毒品安非他命之交易為政府懸為嚴予取締之犯罪，以
    本件而論，被告被查獲毒品分裝袋與紙袋數量非少，其等確
    有營利意圖而購入該毒品，應甚明灼。被告二人在原審具結
    證稱略以：「我們不曾幫綽號『阿勝』之人將毒品海洛因或
    安非他命交予他人，『阿勝』也不曾為此送我們0.3 公克之
    安非他命作為報酬之用，扣案之物品均是『阿勝』所有，且
    均是在後陽台處找到，而非在被告二人之房間內找到」云云
    （參見原審95年7 月12日審判筆錄），非但與其等之前在警
    詢與檢察官94年10月25日初訊時所為之供述不符，且其等在
    原審證稱扣案物品係在後陽台找到云云，與證人即實施搜索
    之警員丁○○與甲○○在原審結證大部分扣案物品尤其是毒
    品分裝袋120 個、毒品分裝之紙袋31個係在被告二人之房間
    處被找到之情節不符，益徵被告二人前開在原審證述，顯係
    為圖卸免對方與自己罪責之虛詞，均委無足取。是依上情，
    共犯「阿勝」既向不詳人士購入不詳數量之毒品，並在被告
    二人房屋內擺放上開分裝工具，加以分裝包裝，則其於販入
    該等毒品之初，即具有將之分裝出售牟利意圖，至為顯然，
    要堪認定。綜上論述，被告二人上揭所辯，無非係避重就輕
    之詞，不足採信。從而，本件事證明確，被告二人上開販賣
    毒品之共同犯行，洵堪認定，自應依法論科。
二、茲查，海洛因、安非他命分別係屬毒品危害防制條例第2 條
    第2項第1款、第2 款所稱之第一級毒品、第二級毒品，不得
    販賣、持有。又販賣第一級毒品、第二級毒品，嚴重戕害他
    人身心健康，法懸有重典加以嚴懲，且為政府相關查緝機關
    偵辦甚嚴之項目，茍於販入及販出之間，並無差價利潤可圖
    ，斷無有人願甘冒於被查獲後將遭判處重刑危險，先行販入
    第一級毒品或第二級毒品，再伺機販出，是核被告等人基於
    營利意圖，而販入上開海洛因、安非他命之所為，係犯毒品
    危害防制條例第4條第1 項販賣第一級毒品罪、同條第2項販
    賣第二級毒品罪。被告等人於販賣前持有第一級毒品、第二
    級毒品之低度行為，分別為販賣高度行為所吸收，不另論罪
    。被告乙○○、辛○○與綽號「阿勝」之人，就上開販賣第
    一級毒品第二級毒品犯行，有犯意聯絡及行為分擔，為共同
    正犯。再按，「肅清煙毒條例第5條第1項之販賣毒品罪，固
    不以販入之後復行賣出為構成要件，但使以營利為目的，將
    毒品購入或將毒品賣出，有一於此，其犯罪即經完成，均不
    得視為未遂。從而如意圖營利而販入海洛因後，第一次販賣
    海洛因與他人之行為，固可認係接續原先販入之犯意而為，
    不論其行為屬既遂或未遂，應認基於單一犯意之接續行為，
    而僅成立一個販賣毒品既遂罪」（參照最高法院91年台上字
    第763 號判決要旨）。經查，被告等人販入毒品後，於案發
    日未及賣出前，即遭查獲，自應以既遂犯論處。再者，公訴
    人認被告等人所犯上開二罪間，犯意各別，行為互殊，應予
    分論併罰，惟依上所述，被告意圖營利而同時販入海洛因、
    安非他命，卷內並無被告已出售毒品予他人之證據，是依現
    有證據，堪認被告係基於同一販賣犯意而販入海洛因、安非
    他命，自應依想像競合犯之規定，從一重販賣第一級毒品既
    遂罪論處。
三、另按，犯罪科刑時應審酌被告犯罪一切情狀，尤應注意犯罪
    之動機、犯罪之目的、犯罪時所受之刺激、犯罪手段、犯人
    之生活狀況、犯人之品行、犯人之智識程度、犯人與被害人
    平日之關係、犯罪所生之危險或損害及犯罪後之態度，以為
    科刑輕重之標準（參照最高法院54年台上字第1955號判決）
    ，被告等人基於營利意圖而販入第一級毒品、第二級毒品，
    擬伺機販出，賺取其間差價牟利，固屬非是。然本件購入毒
    品者係共犯「阿勝」，被告二人雖係共犯，但未及販出毒品
    前即遭查獲，而未實際得利，已如前述，犯罪情節尚非重大
    。且依被告二人前科表所載，被告二人施用毒品非長，宥於
    缺乏毒品來源，乃鋌而走險共謀販賣毒品，本院參酌其等之
    素行、犯罪之動機、手段及造成社會整體侵害程度，認其等
    所為之本案犯罪情節等各項情狀，若以所犯本件販賣第一級
    毒品之最輕法定刑無期徒刑相較，客觀上以一般國民生活經
    驗法則為之檢驗，應屬情輕法重，足以引起一般人之同情。
    準此，衡諸被告整體犯罪動機、手段、情節、素行及其等對
    社會整體防衛機制破壞等一切情狀，本院因認被告所犯本罪
    尚存有足資憫恕之處，即令其處以法定最低刑度，猶嫌過重
    ，爰依刑法第59條規定，酌減其刑。
四、復按，「行為後法律有變更者，適用行為時之法律；但行為
    後之法律有利於行為人者，適用最有利於行為人之法律」，
    刑法第2條第1項，定有明文，被告行為後，修正後刑法第28
    條業於95年7月1日施行，將舊刑法第28條所定共同正犯要件
    ，即「二人以上共同『實施』犯罪之行為者，皆為正犯」之
    規定，修正為「二人以上共同『實行』犯罪之行為者，皆為
    正犯」之規定，因被告二人在本件均有犯意聯絡，共犯阿勝
    並已著手實行販入毒品之行為，故上開修正前後之規定適用
    之結果，對於被告並無「有利或不利」之影響，無庸比較，
    應逕依裁判時法論處。又刑法第55條想像競合犯但書之科刑
    限制修正規定，係法理之明文化，亦無庸比較，刑法第11條
    前段、第59條之用語修正，對被告並無「有利或不利」影響
    ，亦無庸比較，均應適用裁判時法。又刑法第64條第2 項、
    第65條第2 項所規定：死刑減輕者為無期徒刑或十五年以下
    十二年以上有期徒刑、無期徒刑減輕者為七年以上有期徒刑
    ，已修正為死刑減輕者為無期徒刑、無期徒刑減輕者為二十
    年以下十五年以上有期徒刑，經比較後，以行為時法有利於
    被告，自應適用舊法。
五、原審經審理結果，認被告罪證明確，予以論科，固非無見。
    惟查，（一）被告等人於販入第一級毒品海洛因、第二級毒
    品安非他命之初，即具有意圖營利之意圖，應成立販賣毒品
    既遂罪，業如上述，被告行為亦僅堪認定上開犯行，原判決
    卻論述認定被告等人，以上開手法販賣毒品十多次、四次，
    並認應數罪併罰，自有違誤。（二）又依前所述，被告二人
    警訊筆錄有部分係不正方法取供，應無證據能力，原審一併
    認均有證據能力，亦有未合。被告二人提起上訴，否認上開
    販賣犯行，核非可取，但指摘未多次販賣毒品，非無理由，
    原判決亦有上開可議，即屬無可維持，應由本院撤銷改判。
    爰審酌被告二人販賣毒品，戕害他人之身心健康至鉅，嚴重
    破壞社會治安，其等犯後飾詞卸責，毫無悔意，態度不佳等
    一切情狀，各量處如主文第二項所示之刑，以資懲儆。扣案
    如事實欄所載之第一級毒品海洛因二包（合計淨重2.07公克
    ）、毒品安非他命一包（鑑驗餘淨重0.11公克）、毒品安非
    他命二包（鑑驗餘總淨重0.05公克），均係本案查獲毒品，
    雖該二包已另案諭知銷燬，但既係本案所查獲，均應依毒品
    危害防制條例第18條第1 項前段規定，宣告沒收銷燬。扣案
    毒品安非他命殘渣袋三個與毒品海洛因殘渣袋七個，因該等
    毒品殘渣與袋子有不可析離之關係，故上開毒品殘渣袋亦應
    依同條例第18條第1 項前段規定，宣告沒收銷燬。又供包裝
    上揭毒品海洛因用之小袋子二個、包裝安非他命用之小袋子
    三個，係屬「阿勝」所有，供其等共犯販賣毒品罪所用之物
    ，依「共同犯罪，應各負全部責任」之理，均應依毒品危害
    防制條例第19條第1 項規定，均宣告沒收。扣案毒品分撥器
    七支、毒品研磨器（杵缽）一組、毒品分裝袋120 個、毒品
    分裝之紙袋31個等物，均係「阿勝」所有，供其等共犯販賣
    毒品罪所用之物，雖已銷燬（本院卷內【贓證物品清單】）
    ，仍均應依毒品危害防制條例第19條第1 項規定，宣告沒收
    之。至扣案毒品安非他命吸食器一組與安非他命吸食玻璃球
    三個等物，顯係供施用毒品之器具，與本案無關，且該等物
    品均非屬違禁物，亦無積極事證足資證明該等物品係被告所
    有供其犯上開販賣毒品罪所用、所預備或所得之物，爰不予
    宣告沒收。
六、公訴意旨另以：被告二人與「阿勝」上開共同犯行，另有連
    續多次以一千元價金販賣予姓名不詳之人，因認被告此部分
    所為，另犯連續販賣第一級第二級毒品罪嫌云云。經查：
(一)公訴人認被告二人涉有上開連續犯行，無非以被告二人證述
    或自白，資為論據。原審及本院訊據被告二人，堅決否認其
    有前述時地，販賣海洛因、安非他命予其他人犯行，公訴人
    所謂被告販賣毒品海洛因、安非他命予他人，並未指出其他
    人究係何人，卷內亦無客觀佐證可憑，法院自屬無從查證調
    查，復未據公訴人補正，被告辯稱其未另外有販賣毒品予他
    人之犯行，尚堪採信。
(二)證人即查獲警員丁○○、甲○○於原審、本院證述情節，難
    以認定當日另有四次販賣既遂犯行，已如前述，而被告二人
    於警訊所供：前販賣十次乙節，已因無證據能力，難以採認
    。此外，並無具體購買者資料可供調查傳喚，亦無被告二人
    電話通聯可憑，足見此十四次販賣情事，難以積極證明至明
    ，又公訴人於本院亦無補強證據之提出，被告更無自證無罪
    義務，自難遽採為對被告不利之認定。再者，本院查無積極
    證據，足認被告另有販賣毒品予其他不特定人之事實，惟公
    訴人認此部分與被告前述論罪科刑部分，有連續犯之裁判上
    一罪關係，爰不另為被告二人無罪之諭知。
七、末查，被告二人在原審95年7 月12日審判期日，以證人身分
    具結後所為有關其等未曾幫「阿勝」交付毒品予他人，「阿
    勝」亦未曾為此送其等0.3 公克之安非他命作為報酬用等情
    證述，該等內容是否另涉犯刑法第168 條之偽證罪嫌，應由
    檢察官另行依法偵辦處理。又綽號「阿勝」之人之真實姓名
    為庚○○（66年12月9 日生、身分證統一編號：Ｚ000000000
    號、住苗栗縣苗栗市○○路文德巷8號2樓），所涉本案販賣
    第一級第二級毒品罪嫌，已由檢察官偵查終結起訴，均附此
    敘明。
據上論斷，應依刑事訴訟法第369條第1項前段、第364條、第299
條第1項前段，毒品危害防制條例第4條第1項、第2項、第18條第
1項前段、第19條第1項，刑法第28條、第11條前段、第55條、第
2條第1項、第59條，判決如主文。
本案經檢察官羅榮乾到庭執行職務
中　　華　　民　　國　　96　　年　　3 　　月　　28　　日
　　　　　　　　　刑事第十四庭  審判長法　官  陳志洋
　　　　　　　　　　　　　　　　　　  法　官  沈宜生
　　　　　　　　　　　　　　　　　　  法　官  蔡聰明
以上正本證明與原本無異。
如不服本判決，應於收受送達後十日內向本院提出上訴書狀，其
未敘述上訴之理由者並得於提起上訴後十日內向本院補提理由書
（均須按他造當事人之人數附繕本）。
                                      書記官  陳建邦
中　　華　　民　　國　　96　　年　　3 　　月　　29　　日
附錄：本案論罪科刑法條全文
毒品危害防制條例第4條：
製造、運輸、販賣第一級毒品者，處死刑或無期徒刑；處無期徒
刑者，得併科新臺幣1千萬元以下罰金。
製造、運輸、販賣第二級毒品者，處無期徒刑或7 年以上有期徒
刑，得併科新臺幣7百萬元以下罰金。
製造、運輸、販賣第三級毒品者，處5 年以上有期徒刑，得併科
新臺幣5百萬元以下罰金。
製造、運輸、販賣第四級毒品者，處3 年以上10年以下有期徒刑
，得併科新臺幣3百萬元以下罰金。
製造、運輸、販賣專供製造或施用毒品之器具者，處1年以上7年
以下有期徒刑，得併科新臺幣1百萬元以下罰金。
前五項之未遂犯罰之。
